臺灣台中地方法院民事判決　九十年度再易字第四九號
　　再審　原告　甲○○
　　再審　被告　泰能工程股份有限公司
　　法定代理人　乙○○
右當事人間請求給付工程款事件，再審原告對於本院民國九十年九月十四日九十年度
簡上字第一四五號之第二審確定判決提起再審之訴，本院判決如左：
    主      文
再審之訴駁回。
再審訴訟費用由再審原告負擔。
    事      實
一、再審原告方面：
 (一)聲明：
  1.原確定判決廢棄。
  2.再審被告應給付再審原告新臺幣（下同）十一萬零三千零二十八元，及自支付命
    令送達再審被告翌日起算至清償日止，按週年利率百分之五計算之利息。
 (二)陳述：
 1.原確定判決為再審原告敗訴之理由無非係以：再審被告既於民國八十七年七月五
   日曾清償部分工程款，自屬對再審原告工程款請求權存在之承認，原本自八十七
   年六月十九日起算之時效因而中斷，應另自八十七年七月六日再行起算，至於再
   審原告於同年七月十日所為之提示，並於同年月十七日獲兌現，僅係票據付款人
   於同年月十七日為付款行為，尚難僅憑以遽認系爭支票於同年月十七日兌現時，
   再審被告又有向再審原告為承認本件工程款請求權之意思表示等語，惟按票據法
   規定，票據關係存在於發票人（即再審被告）與執票人（即再審原告）之間，並
   非存在於發票人與付款銀行之間，付款銀行係本於委任契約而給付，故系爭支票
   ，由再審原告於八十七年七月十日提示，同年月十七日仍獲兌現，可視為此乃發
   票人（即再審被告）履行票據法律關係，蓋再審被告為發票人，果如不承認是項
   工程請求權存在，則可以存款不足方法退票拒付，故原確定判決就此部分適用法
   規顯有錯誤或消極不適用法規之違法。
 2.再審被告既主張消滅時效抗辯，又再三堅決主張損害賠償抵銷云云，具有承認效
   力，自屬拋棄時效利益之默示意思表示，一經拋棄，既恢復時效完成前之狀態，
   是債務人顯不得以時效業經完成拒絕給付，此可參照最高法院五十年台上字第二
   八六八號判例，足見再審被告前後主張矛盾，且再審被告再三堅決主張抵銷，尚
   難認為附帶之主張，揆諸前揭判例意旨，視為再審被告有承認工程款請求權存在
   之事實，始符合採證法則。
 (三)證據：提出原確定判決影本一份為證。
二、再審被告方面：
    本件未行言詞辯論，再審被告亦未以書狀提出任何陳述。
    理　　　由
一、按再審之訴顯無理由者，得不經言詞辯論，以判決駁回之。民事訴訟法第五百零
    二條第二項定有明文。
二、次按民事訴訟法第四百九十六條第一項第一款所謂適用法規顯有錯誤，係指確定
    判決所適用之法規顯然不合於法律規定，或與司法院現尚有效及大法官會議之解
    釋，或本院現尚有效之判例顯然違反者而言，參照最高法院六十年度台再字第一
    七○號判例。查原確定判決引用民法第一百二十七條第七款、第一百二十九條第
    一項第二款、第二項第一款、第一百三十七條第一項、第一百四十四條第一項等
    規定，及最高法院六十三年度台上字第一九四八號判例意旨，認為系爭支票之付
    款人中小企銀員林分行固於八十七年七月十七日將系爭支票之票面金額匯入再審
    原告之妻即證人黃吳詠雪設在彰化縣秀水鄉農會馬鳴分部帳號０二０二四─三─
    ０之戶頭內，然該筆十萬元之款項，係再審被告於八十七年七月五日簽發系爭支
    票時，即允諾要給付給再審原告之工程款，即再審被告係於八十七年七月五日承
    認本件工程款請求，至於再審原告於同年七月十日始為提示，並於同年月十七日
    獲兌現，僅係票據付款人於同年月十七日為付款行為，尚難憑以遽認系爭支票於
    同年月十七日兌現時，再審被告又有向再審原告為承認本件工程款請求權之意思
    表示。而再審原告復未能提出其他確切之證據證明再審被告確於同年月十七日有
    再為承認本件工程款請求權之事實，所陳自無足取等語，足見原確定判決係以再
    審被告雖於八十七年七月五日於簽發系爭支票時，即允諾要給付再審原告之工程
    款，固可認為再審被告係於八十七年七月五日承認本件工程款請求，此項承認既
    以明示之方式為之，並於當場有簽發支票之行為，應可認時效因再審被告之承認
    ，而中斷，然此項承認之意思表示既於當場完成，再審被告亦於當場交付系爭支
    票完畢，其中斷事由自已終止，時效應即重行起算，次按發票人與付款人在法律
    上地位不同，除有特殊情形（例如票據法第一百二十五條第四項指定自己為付款
    人）外，人格各別，發票人依票據法第一百二十六條規定，固應照支票文義擔保
    支票之支付，而付款人在委託付款期內間，得依發票人之指示付款，但尚難據此
    即謂付款人代發票人受領執票人（或票據權利人）對發票人其他有關票據權利行
    使之意思表示或意思通知之權利。最高法院七十年度台上字第二六０四號著有判
    決意旨可參，是本件雖再審被告於簽發支票之後，由再審原告於八十七年七月十
    日提示，同年月十七日獲得兌現，實難據此認為付款人有代發票人（即再審被告
    ）受領執票人（即再審原告）之本件工程款權利行使之意思表示或意思通知，核
    與上開條文及判例意旨並無違背之處，故再審原告主張系爭支票，由再審原告於
    八十七年七月十日提示，同年月十七日仍獲兌現，可視為此乃發票人（即再審被
    告）履行票據法律關係，及再審被告為發票人，果真不承認是項工程請求權存在
    ，則可以存款不足方法退票拒付等語，認為原確定判決就此部分適用法規顯有錯
    誤或消極不適用法規之違法云云，顯係主張再審被告事後使系爭支票兌現而未以
    存款不足方法退票拒付，而有履行票據法律關係，即推論再審被告承認系爭工程
    款請求權，即顯非有據。
三、又按民法第一百二十九條第一項第二款所謂之承認，為認識他方請求權存在之觀
    念表示，僅因債務人一方行為而成立，此與民法第一百四十四條第二項後段所謂
    之承認，須以契約為之者，性質不相同。又債務人於時效完成後，所為之承認，
    固無中斷時效之可言，然既明知時效完成之事實而仍為承認行為，自屬拋棄時效
    利益之默示意思表示，且時效完成之利益，一經拋棄，即恢復時效完成前狀態，
    債務人顯不得再以時效業經完成拒絕給付。固經最高法院五十年台上字第二八六
    八號著有判例可參，然就依該判例意旨觀之，其認為債務人於時效完成所為之承
    認為拋棄時效利益之默示意思表示，係以其明知時效完成之事實而仍為承認行為
    ，而認屬拋棄時效之情形，惟查，本件原確定判決係以再審原告關於本件工程款
    之請求權是否罹於時效，因兩造迭有爭執，故認屬應先審究之首要爭點，故在判
    決之前，均處於不明之狀態。基此，再審被告預慮其時效消滅之抗辯如不為本院
    所採認，即主張以其得向再審原告請求損害賠償之他項債權相互抵銷等語，顯係
    以法院認定再審原告仍有本件工程款請求權存在為前提，核與再審被告業已承認
    再審原告工程款請求權存在之情形，未相一致，自難以此遽認再審被告有何承認
    上訴人請求權存在之事實為其理由，且此一見解亦與上開說明相符，再審原告執
    此認為原確定判決適用法令顯有錯誤，即顯非有據，要無足採。
四、綜上所述，再審原告提起本件再審，主張之各項再審理由為顯無理由，爰不經言
    詞辯論，逕為判決駁回再審之訴。
五、據上論結，本件再審之訴為顯無理由，依民事訴訟法第五百零二條第二項、第七
    十八條判決如主文。
中　　　華　　　民　　　國　　九十一　　年　　　一　　　月　　　十　　　日
                                    臺灣台中地方法院民事第三庭
~B審判長法官　張恩賜
~B法　　　官　李悌愷
~B法　　　官　許石慶
右為正本係照原本作成
不得上訴。
中　　　　華　　　　民　　　　國　 九十一　 年　　一　 月　　 十五　　　日
~B法院書記官　魏愛玲
